臺灣臺南地方法院臺南簡易庭民事判決
111年度南簡字第755號
原      告  陳盟榮  
被      告  中華醫事科技大學

法定代理人  孫逸民  
訴訟代理人  曾獻賜律師
            林奕翔律師
上列當事人間請求損害賠償事件，經本院於民國111年7月13日言
詞辯論終結，判決如下：
    主      文
被告應給付原告新臺幣357,750元。
原告其餘之訴駁回。
訴訟費用新臺幣3,860元由被告負擔。
本判決得假執行。
    事實及理由
一、原告主張：被告前曾對原告起訴請求損害賠償（下稱民事前
    案），經本院民事庭以103年度勞訴字第34號判決原告敗訴
    ，詎被告未等民事前案判決確定即供擔保聲請假執行，扣押
    原告房產、帳戶，原告不得不提存反擔保金新臺幣(下同)3,
    700,482元以免假執行，但原告現金不足，只好於民國106年
    6月7日向配偶謝佳蓉借款270萬元，並約定按週年利率百分
    之5計息，即每月利息11,250元【計算式：270萬元週年利
    率5%12個月】，再加上原告自有資金1,000,482元，始湊足
    3,700,482元反擔保金而免為假執行。嗣民事前案判決被告
    全部敗訴確定，被告應依民事訴訟法第395條第2項規定，負
    無過失賠償責任，爰依法請求被告賠償以270萬元計算、自1
    06年6月至109年1月共32個月、按年息百分之5計算之利息損
    失，共36萬元【計算式：11,250元32個月】等語。並聲明
    ：被告應給付原告36萬元(見簡字卷第37頁)。
二、被告則以：被告依民事前案一審判決聲請假執行，係正當權
    利之行使，無侵權行為可言，被告固經民事前案判決敗訴確
    定，但原告不得以事後所發生之不可預測結果，而謂被告有
    侵權行為之故意或過失等語置辯。並聲明：原告之訴駁回(
    見補字卷第21頁)。
三、得心證之理由： 
  ㈠按法院廢棄或變更宣告假執行之本案判決者，應依被告之聲
    明，將其因假執行或因免假執行所為給付及所受損害，於判
    決內命原告返還及賠償，被告未聲明者，應告以得為聲明，
    民事訴訟法第395條第2項定有明文。又宣示假執行之本案判
    決，既經廢棄或變更時，而原告所執行者，原屬尚未確定之
    判決，故不問其有無故意、過失，對於被告因假執行或免假
    執行所給付之物，須負返還及損害賠償之義務（民事訴訟法
    第395條立法理由參照）。次按執行宣告假執行之裁判，與
    執行確定判決無異，嗣後該裁判如有變更，債務人自可依民
    事訴訟法第395條第2項規定，請求返還其所為之給付及所受
    之損害，或另行起訴請求之。蓋上開規定，兼具實體法之性
    質，被告於訴訟中，固得據以請求，即於原告受敗訴判決確
    定後，另行起訴請求，亦無不可（司法院院解字第3046號解
    釋、最高法院73年台上字第59號判例參照）。是民事前案訴
    訟之原告(即本案被告)依上開規定所負返還受領給付及賠償
    損害之責任，係因宣告假執行之本案判決經廢棄或變更之法
    定事由而發生，並非因其聲請假執行之行為不法，故民事前
    案被告(即本案原告)此項返還受領給付及損害賠償請求權，
    自不以原告(即本案被告)之故意或過失為其成立要件。
  ㈡經查：
　⒈兩造民事前案判決歷程如附表所示；被告持民事前案一審判
    決聲請假執行，由本院以106年度司執字第34186號強制執行
    事件受理，嗣依強制執行法第27條發給債權憑證而結案；被
    告旋再於106年5月16日持該106年度司執字第34186號債權憑
    證聲請強制執行，由本院以106年度司執字第43628號強制執
    行事件受理(下稱系爭執行事件)，本院依被告聲請扣押查封
    原告所有之不動產、存款帳戶，原告乃於106年6月7日提存3
    ,700,482元反擔保金而免為假執行等節，業據本院依職權調
    取民事前案歷審卷宗、系爭執行事件卷宗，核閱無訛，復為
    被告所不爭執，堪信為真。則被告據以聲請假執行之民事前
    案一審判決既經廢棄確定，自已符合民事訴訟法第395條第2
    項前段所定「法院廢棄宣告假執行之本案判決」之要件，是
    原告主張被告應依民事訴訟法第395條第2項規定負損害賠償
    責任，自屬有據。
　⒉又原告為提存3,700,482元反擔保金，而向其配偶謝佳蓉借款
    270萬元乙節，業據提出106年6月7日匯款單(見簡字卷第45
    頁)為證，復為被告所不爭執(見簡字卷第39頁)，而借款支
    付利息，亦合於常情，況原告係主張依民法第203條規定按
    週年利率百分之5支付利息，應屬有據。是原告主張自106年
    6月7日起至109年1月底止【按民事前案三審判決送達兩造訴
    訟代理人日期為109年1月30日，而原告辦理返還擔保金尚需
    聲請，故原告主張計算至109年1月底，應屬可採】，因免假
    執行提供反擔保金3,700,482元，其中270萬元係向謝佳蓉借
    貸，需支付利息，致受有以270萬元計算、自106年6月7日至
    109年1月底、按年息百分之5計算之利息損害，洵屬有據。
    依此計算，原告所受損害應為357,750元【計算式：11,250
    元31月又24日】。
四、綜上所述，原告依民事訴訟法第395條第2項規定之法律關係
    ，請求被告給付357,750元，為有理由，應予准許；逾此部
    分為無理由，應予駁回。
五、本件係就民事訴訟法第427條1項訴訟適用簡易程序所為被告
    敗訴之判決，爰依同法第389條第1項第3款規定，職權宣告
    假執行。
六、訴訟費用負擔之依據：民事訴訟法第79條。
中　　華　　民　　國　　111 　年　　7　　月　　27　　日
                  臺灣臺南地方法院臺南簡易庭
                        法  官  王淑惠
以上正本係照原本作成。
如不服本判決，應於送達後20日內，向本院提出上訴狀並表明上
訴理由，如於本判決宣示後送達前提起上訴者，應於判決送達後
20日內補提上訴理由書（須按他造當事人之人數附繕本）。
中　　華　　民　　國　　111　年　　7　 　月　　28　　日
            　　　　　  書記官  洪凌婷　　
附表：民事前案判決歷程
  裁   判   案   號    主  文     備  註 本院 103年度勞訴字第34號 判決日期106年2月7日  一、陳盟榮應給付中華醫事科技大學3,700,482元，及自103年8月26起至清償日止，按年息百分之5計算之利息。 二、訴訟費用37,729元由陳盟榮負擔。 三、本判決於中華醫事科技大學以1,234,000元供擔保後得假執行，但陳盟榮如於執行標的物拍定、變賣前以3,700,482元為中華醫事科技大學預供擔保，得免為假執行。  陳盟榮提起上訴。 臺灣高等法院臺南分院 106年度勞上字第5號 判決日期107年1月25日   一、原判決廢棄。 二、中華醫事科技大學在第一審之訴及假執行之聲請均駁回。 三、第一、二審訴訟費用均由中華醫事科技大學負擔。  中華醫事科技大學提起上訴。 最高法院 108年度台上字第2546號 判決日期109年1月10日  一、上訴駁回。 二、第三審訴訟費用由中華醫事科技大學負擔。  本判決於109年1月30日送達兩造訴訟代理人。